【裁判字號】    89,上易,756
【裁判日期】    890420
【裁判案由】    侵占
【裁判全文】
臺灣高等法院刑事判決                  八十九年度上易字第七五六號
    上  訴  人  臺灣臺北地方法院檢察署檢察官
    被      告  乙○○
右上訴人，因被告侵占案件，不服臺灣台北地方法院，八十八年度易字第三○五一號
，中華民國八十九年一月二十日第一審判決（起訴案號：臺灣台北地方法院檢察署八
十八年度偵字第七一○二號）提起上訴，本院判決如左：
    主      文
上訴駁回。
    事      實
一、乙○○原係台北市○○路○段一八九號十樓中華民國建築經營協會（下簡稱建築
    經營協會）之秘書兼會計，負責該協會之金錢收支、帳務處理等業務，係從事業
    務之人，竟意圖為自己不法之所有，並基於概括之犯意，於任職期間之民國八十
    七年四月起至八十八年初，利用職務上掌管金錢之便，連續多次侵占其業務上持
    有之款項計新台幣（下同）九十一萬四千一百零八元（細目詳如附表），嗣經協
    會發現，乃要求乙○○償還，乙○○始償還四十五萬七千二百零九元，餘款四十
    五萬六千八百九十九元則迄未歸還。
二、案經建築經營協會訴請台灣台北地方法院檢察署檢察官偵查起訴。
    理      由
一、被告楊佩珊於原審法院審理時雖供承原係建築經營協會之秘書兼會計，負責該協
    會之金錢收支、帳務管理等業務之事實，惟矢口否認有侵占該協會款項之犯行，
    並辯稱：伊之前有向協會借錢，借多少錢伊不記得，且伊任職時帳並未交接，後
    來認有出入，在八十七年二月間經協調由伊以暫借款之方式處理云云。然查，右
    揭事實，業據告訴人建築經營協會代理人甲○○律師指訴綦詳在卷，而證人即建
    築經營協會前秘書康瓊琚於原審法院審理時證稱伊自八十六年十二月二十二日起
    至八十七年六月底在協會任職，係被告之前手，伊有交接存摺、現金予被告，被
    告亦無異議等語（見原審卷第十一頁）。被告於原審法院審理時亦供承康瓊琚有
    交接現金及存摺給伊，現金與流水帳相符等語（見原審卷第三五頁、第三六頁）
    。是被告於自康瓊琚交接職務時，並無帳目不清之情事，證人康瓊琚於原審法院
    審理時復證稱：協會財務長於八十八年一月十四日告知伊協會要交接，但帳做不
    出來，伊於一月十五日去時，發現現金帳只做到八十七年九月份，伊陸續抓帳，
    發現有短缺，即叫被告補差額，被告即以代付應付帳款方式補差額等語（見原審
    卷第十一頁背面、第十二頁正面）。並提出被告償還及沖抵侵占款項明細表（見
    原審卷第十六頁）乙紙附卷為佐，訊據被告對此還款明細表亦不爭執，至告所辯
    此係之前向協會所借之款項云云。惟此為告訴人所否認，且若係被告向該協會借
    錢，應係整數為之，又豈有貸借至零頭款之理，且依該協會之財務能力及被告所
    擔任之職務，亦實無任被告貸借如此數額款項之理，是此部分之金額應係被告擅
    自挪用其所掌管之協會款項無訛。此被告於本院調查及審理時亦坦承於擔任建築
    經營協會之秘書兼會計期間有侵占該協會如附表所示之金額等事實。且查，被告
    於八十八年二月五日簽具一紙切結書予建築經營協會，內容載明「立書人任職社
    團法人中華民國建築經營協會期間（民國八十七年四月至民國八十八年二月）私
    下使用協會之公款，截至目前合計約新台幣肆拾壹萬陸仟捌佰零柒元正（實際數
    額正查核中，如有誤差仍願歸還）。立書人對於前開挪用款項將分別開立下列支
    票及票期予於歸還」等文字，並同時簽發如上金額之支票四紙予建築經營協會收
    執，惟上揭支票屆期提示均因存款不足而遭退票等情，有切結書影本一紙、支票
    影本三紙暨退票理由單影本二紙附卷可憑，依上揭切結書之文義判斷，苟被告僅
    係為填補帳目上之差額，非擅自挪用協會之款項，焉有在切結書中使用「私下使
    用協會之公款」、「挪用款項」等文字之必要？訊之證人即建築經營協會之前財
    務長（任職期間為八十七年一月至十二月）張建忠於偵查時亦證稱：被告有承認
    挪用公款，亦有還一些款，且立下切結書等語（詳偵查卷第五十一頁反面），核
    與上揭切結書之記載相符，是被告辯稱係由伊以暫付款之方式處理云云，要係卸
    責之詞，不足採信。至證人即被告之父楊國龍於偵查時雖證稱伊女兒回家表示在
    公司帳記錯了，要伊去公司了解，去公司時，公司稱伊女兒將帳記錯了，短少了
    四十一萬餘元，就當做暫借款，要在二月二十八日將錢還給他們，但伊不同意，
    因溱不出錢，伊並未看切結書之內容云云。惟被告並無向告訴人借款之情事，已
    如前述，且與被告所書具之切結書內容亦不符，而楊國龍與被告又係父女關係，
    是其上揭證言，要屬事後迴護被告之詞，自不足為被告有利之認定，事證明確，
    被告犯行洵堪認定。
二、查被告於擔任建築經營協會秘書兼會計，負責該協會之金錢收支、帳務處理等業
    務時，竟連續多次侵占其業務上持有之該協會款項，核其所為，係犯刑法第三百
    三十六條第二項之業務侵占罪，其先後多次犯行，時間緊接，手段相似，犯罪構
    成要件相同，顯係基於概括犯意為之，應依連續犯規定論以一罪。原審以被告上
    述犯行罪證明確，援引刑法第五十六條、第三百三十六條第二項、第七十四條第
    一款及罰金罰鍰提高標準條例第一條前段之規定，並審酌被告犯罪之動機、手段
    、所生之危害及犯罪後之態度等一切情狀，量處有期徒刑八月。復以被告前未曾
    受有期徒刑以上刑之宣告，有其前科資料在卷可參，因一時失慮，偶罹刑典，且
    犯後已返還部分款項，尚有悔意，經此刑之宣告，應知警惕而無再犯之虞，而認
    暫不執行為當，爰併予宣告緩刑三年，經核認事用法，並無違誤。茲依被告並無
    不良前科，所侵占之金額亦非鉅額，且已償還約侵占金額之一半，足徵對其所為
    已知所悔悟，本件對其之罪刑宣告，應足資警惕，尚難因被告迄仍未全數償還，
    即認其惡性重大，原審之量刑及諭知緩刑，並無不當。檢察官依告訴人之請求提
    起上訴，其上訴意旨指摘原審量刑過輕，尚難認有理由，應予駁回。
據上論斷，應依刑事訴訟法第三百六十八條，判決如主文。
本案經檢察官郭文東到庭執行職務。
中    華    民    國    八十九    年      四        月     二十         日
                        臺灣高等法院刑事第三庭
                            審判長法  官  張  連  財
                                  法  官  李  英  勇
                                  法  官  張  傳  栗
右正本證明與原本無異。
不得上訴。
                                  書記官  王  秀  雲
中    華    民    國    八十九    年      四        月     二十一       日
附錄：本判決論罪科刑法條全文
刑法第三百三十六條
對於公務上或因公益所持有之物，犯前條第一項之罪者，處一年以上七年以下有期徒
刑，得併科五千元以下罰金。
對於業務上所持有之物，犯前條第一項之罪者，處六月以上五年以下有期徒刑，得併
科三千元以下罰金。
前二項之未遂犯罰之。


司法院資訊處製作；財團法人民間司法改革基金會備份。
